【裁判字號】    97,聲減,387
【裁判日期】    970930
【裁判案由】    聲請減刑
【裁判全文】
臺灣士林地方法院刑事裁定             97年度聲減字第387號
聲  請  人  臺灣士林地方法院檢察署檢察官
受  刑  人  甲○○
上列受刑人因附表所列案件，均經判決罪刑確定，聲請人聲請減
刑及定其應執行之刑（97年度聲減字第487 號），本院裁定如下
：
    主  文
甲○○所犯如附表編號一至編號六所示之罪，均減刑，詳如附表
編號一至編號六所載；又附表編號一至編號二所示之罪，應執行
有期徒刑壹年壹拾月，附表編號三至編號四所示之罪，應執行有
期徒刑壹年陸月又壹拾伍日。
    理  由
一、聲請意旨略以：本件受刑人甲○○於附表所列日期犯如附表
    所列之罪，經如附表所列之法院判處如附表所列之罪確定在
    案。經查其所犯各罪，犯罪時間均在至中華民國96年4 月24
    日以前，所犯如附表編號1 至6 所示之罪，核與中華民國九
    十六年罪犯減刑條例第2 條第1 項第3 款規定相符，應依同
    條例第8 條第1 項、第3 項聲請裁定減刑，並請就附表所列
    編號1 、2 ；編號3 、4 之罪，分別依上開條例第10條第1
    項及第2 項規定聲請裁定定其應執行刑等語。
二、按中華民國九十六年罪犯減刑條例（下稱減刑條例）第8 條
    第3 項、第10條、第11條及第12條已明定：「依本條例應減
    刑之數罪，經二以上法院裁判確定者，得由一檢察官或應減
    刑之人犯合併向其中一裁判法院聲請裁定之。」「裁判確定
    前犯數罪均應減刑而未定執行刑者，就各罪依第2 條、第4
    條、第6 條至第8 條規定減刑後，適用刑法第51條定其應執
    行之刑。裁判確定前犯數罪均應減刑而已定執行刑者，仍依
    前項規定，另定應執行之刑；刑法第54條之餘罪，均應減刑
    者，亦同。」、「裁判確定前犯數罪，有應減刑與不應減刑
    者，就應減刑之罪，依第2 條、第4 條、第6 條至第8 條及
    前條規定減刑後，與不應減刑之罪之宣告刑，適用刑法第51
    條定其應執行之刑。」「前二條（第10條、第11條）關於定
    應執行之刑，準用第8 條第3 項規定。」稽其立法理由，係
    因依減刑條例應減刑之數罪併罰或不合數罪併罰案件，依現
    行規定，須由檢察官分別向各該法院聲請裁定減刑及由該案
    犯罪事實最後判決之法院之檢察官聲請該法院裁定定應執行
    刑，勢將影響減刑及釋放作業之順利進行，爰特別規定得由
    檢察官或應減刑之人犯合併向其中一裁判法院聲請裁定減刑
    ，而該裁判法院裁定減刑後，亦得適用刑法第51條規定定其
    應執行之刑，以爭取時效。是前開有關減刑及定執行刑管轄
    法院之規定，顯係刑事訴訟法第477 條之特別規定，依特別
    法優於普通法之原則，自應優先適用該減刑條例之規定。故
    而一人犯數罪，且經二以上法院裁判確定者，不論係數罪併
    罰或不合數罪併罰之數罪，均得由一檢察官或應減刑之人犯
    合併向其中一裁判法院聲請裁定減刑，並非祇得向各罪最後
    審理事實之法院聲請裁定減刑，而受理聲請之法院，自得就
    聲請之全部為減刑之裁定（最高法院97年度台非字第109 號
    判決意旨參照）。又按數罪併罰，有二裁判以上者，依刑法
    第51條之規定，定其應執行之刑，刑法第53條定有明文。又
    刑法第2 條第1 項規定：「行為後法律有變更者，適用行為
    時之法律。但行為後之法律有利於行為人者，適用最有利於
    行為人之法律」。查受刑人甲○○於行為後，刑法第51條業
    於95年7 月1 日修正施行，修正前刑法第51條規定：「數罪
    併罰，分別宣告其罪之刑，依左列各款定其應執行者…」，
    其中第5 款規定：「宣告多數有期徒刑者，於各刑中之最長
    期以上，各刑合併之刑期以下，定其刑期。但不得逾二十年
    」，修正後刑法第51條第5 款規定：「宣告多數有期徒刑者
    ，於各刑中之最長期以上，各刑合併之刑期以下，定其刑期
    。但不得逾三十年」，經比較新舊法，修正後刑法規定並非
    較有利於受刑人，依刑法第2 條第1 項前段之規定，適用修
    正前刑法第51條第5 款之規定對於受刑人較為有利。
三、茲檢察官就受刑人所犯如附表所示各罪，聲請依中華民國九
    十六年罪犯減刑條例第8 條第1 項、第3 項減刑，並請就附
    表所列編號1 與編號2 、編號3 與編號4 之罪，分別依上開
    條例第10條第1 項及第2 項聲請裁定定應執行刑，揆之前引
    說明，均有所據，經核亦無不合，均應准許。
四、再查受刑人所犯如附表編號1 至編號2 所示各罪，曾經臺灣
    桃園地方法院於83年10月12日以83年度聲字第2145號裁定定
    應執行刑為有期徒刑3 年10月，於同年10月27日確定；又附
    表編號3 至編號4 所示各罪，亦經臺灣桃園地方法院於82年
    2 月12日以81年度訴字第1542號判決定應執行刑為有期徒刑
    3 年4 月，於82年3 月28日判決確定，此有臺灣高等法院被
    告前案紀錄表及臺灣桃園地方法院81年度訴字第1542號判決
    書影本在卷可稽，爰依修正前刑法第51條第5 款，分別就受
    刑人所犯附表編號一、編號二所示之罪，以及附表編號三、
    編號四所示之罪，各定其應執行之刑。
五、爰依中華民國九十六年罪犯減刑條例第2 條第1 項第3 款、
    第8 條第1 項、第3 項、第10條第1 項、第12條，刑法第2
    條第1 項前段、修正前刑法第51條第5 款，裁定如主文。
中    華    民    國    97    年    9    月    30     日
                  刑事第五庭法  官 許辰舟
以上正本證明與原本無異。
如不服本裁定應於裁定送達後5 日內向本院提出抗告狀。
                            書記官 李典育
中    華    民    國    97    年    9     月    30    日


司法院資訊處製作；財團法人民間司法改革基金會備份。
